【裁判字號】    98,交聲,141
【裁判日期】    980430
【裁判案由】    聲明異議
【裁判全文】
臺灣嘉義地方法院交通事件裁定         98年度交聲字第141號
原處分機關  交通部公路總局嘉義區監理所
異  議  人  甲○○
即受處分人
上列受處分人因違反道路交通管理處罰條例案件，對於交通部公
路總局嘉義區監理所民國98年4月3日所為之裁決（嘉監裁字第裁
70-L00000000號裁決書），聲明異議，本院裁定如下：
    主  文
異議駁回。
    理  由
一、原處分機關略以：受處分人甲○○於民國98年2月18日14時
    40分許，騎乘車牌號碼OQS-677號重型機車，在嘉義縣鹿草
    鄉嘉167線與嘉36線，因酒精濃度超過規定標準（酒精呼氣
    濃度達每公升0.37毫克），經嘉義縣警察局員警當場舉發，
    受處分人於期限前到案陳述意見，經向原舉發機關查證違規
    屬實，該所於98年4月3日以嘉監裁字第裁70-L00000000號裁
    決書，依道路交通管理處罰條例第35條第1項第1款、第24條
    第1項第2款之規定，裁處受處分人罰鍰新臺幣（下同）15,0
    00元，並吊扣駕駛執照12個月，及施以道安講習，逾期則依
    違反道路交通管理事件統一裁罰標準表及裁決書處罰主文裁
    處，於法並無不合等語。
二、受處分人聲明異議意旨略以：本人接載友人時，只當場喝下
    保力達加椰奶大約各50cc量1杯，喝完保力達後到被警攔檢
    間隔沒有超過10分鐘，先是伊朋友涂清富實施酒測1次，再
    來是伊，員警沒有問伊喝完保力達是否有超過15分鐘，因當
    場連續4次吹氣酒測，由酒測機器都沒有看到測出之數字，
    員警也未告知本人，而是事後由員警列出1張0.37之酒測單
    要伊簽名捺印指紋，本人強烈質疑該酒測單並非伊的酒測單
    ，伊猜想可能第1次酒測有人測，但是沒有列印出來，之後
    伊再接著測，所以才跑出來，本人未超過酒駕標準值云云。
三、按汽車駕駛人飲用酒類或其他類似物後，其吐氣所含酒精濃
    度超過每公升0.25毫克，不得駕車；駕駛汽車經測試檢定酒
    精濃度超過標準，處汽車駕駛人罰鍰15,000元以上60,000元
    以下，並當場移置保管該汽車及吊扣駕駛執照1年，及應接
    受道路交通安全講習，道路交通安全規則第114條第2款、道
    路交通管理處罰條例第35條第1項第1款、第24條第1項第2款
    分別定有明文。
四、經查：
  (一)本件受處分人於98年2月18日14時40分許，騎乘車牌號碼OQS
    -677號重型機車，在嘉義縣鹿草鄉嘉167線與嘉36線，因酒
    精濃度超過規定標準（酒精呼氣濃度達每公升0.37毫克），
    經嘉義縣警察局員警當場舉發等情，業據證人即員警乙○○
    於本院調查時結證稱：當天受處分人開始吹的時候，因為氣
    不足所以儀器無法感應，沒有酒測紙跑出來，有叫他氣要吹
    足，第2次實施還是不成功，跟他說若不行的話，就要開拒
    絕酒測，第3次儀器跳動時，因為感應不出來，第4次換伊下
    去施測，就有感應，酒測紙有跑出來，酒測為0.37，當時受
    處分人有簽名，沒有質疑酒測紙不是他的。受處分人最後1
    次施測時雖然沒有拍攝到，但有嗶1聲代表，代表分析完畢
    ，酒測有成功，酒測不成功不會嗶1聲，而且不會有酒測紙
    跑出來等語（見本院卷第35、40頁），且員警拿儀器給受處
    分人吹氣，受處分人吹氣4次均不成功，酒測箱並無酒測紙
    跑出來，之後畫面在車窗那邊時，有聽到嗶1聲，畫面再移
    到酒測箱，員警說要等酒測紙列印出來，開始有酒測紙跑出
    來，有告知受處分人酒測值0.37，受處分人問員警這個要罰
    多少，之後員警拿酒測紙給受處分人簽名等情，並經本院當
    庭勘驗錄影光碟屬實，製有勘驗筆錄1份附卷可參（見本院
    卷第38頁），是證人乙○○除對於受處分人施測失敗之次數
    記憶有誤外，其餘證述均與實情相符，又員警雖未拍攝到受
    處分人最後1次施測情形，然既有代表施測成功之聲響，且
    隨即酒測箱有酒精測定紀錄表列印出來，足認上揭酒精測定
    紀錄表係受處分人所施測。再者，本件員警所使用之呼氣酒
    精測試器，器號為042170D，該儀器係經濟部標準檢驗局於
    97年11月3日檢定合格，有效期限1年，有經濟部標準檢驗局
    呼氣酒精測試器檢定合格證書1份在卷可考（見本院卷第9頁
    ），足見上揭儀器於本件受處分人違規時，仍在有效期限，
    受處分人受測試之酒測值係屬正確無虞。又受處分人經警進
    行酒精濃度測試結果為「測定值：0.37mg/l」，有酒精測定
    紀錄表1份在卷可考（見本院卷第8頁反面），此外，並有舉
    發違反道路交通管理事件通知單、裁決書、嘉義縣警察局98
    年3月5日嘉縣警交字第0980017624號函各1份附卷可稽（見
    本院卷第3、5、7頁），堪認受處分人確有酒精濃度超過規
    定標準之違規事實。
  (二)對於受處分人於實施酒測時，是否已飲畢保力達超過15分鐘
    以上乙節，證人乙○○於本院調查時結證稱：當時受處分人
    騎摩托車，整個臉紅紅的，而且騎乘機車會左右搖晃，認為
    他可能有酒駕嫌疑，攔下後有聞到酒味，有請受處分人出示
    證件，依程序先拿礦泉水給他漱口後，再對他以吹嘴式的儀
    器實施酒測，施測前他說喝保力達有超過15分鐘以上了等語
    （見本院卷第33-34、37頁），且當天受處分人和另1男性被
    員警攔下，員警請受處分人出示證件，員警詢問受處分人喝
    什麼酒，受處分人回答喝保力達，員警問喝多久了，受處分
    人回答差不多2個小時，後來員警拿礦泉水給受處分人漱口，
    受處分人有飲用等情，業經本院當庭勘驗錄影光碟屬實，製
    有勘驗筆錄1份在卷足考（見本院卷第38頁），足認員警於
    施測前已確認受處分人飲畢保力達超過15分鐘以上，始為其
    施測，是受處分人辯稱其飲畢保力達至為警攔檢時間相隔不
    超過10分鐘，員警施測前並未詢問其何時飲用云云，顯係卸
    責之詞，委無足採。
  (三)雖受處分人辯稱其酒精測定紀錄表係前1次施測所留云云，
    然證人乙○○於本院調查時結證稱：該儀器前1次施測是2月
    14日，受處分人施測當天並無其他人施測，當天為受處分人
    施測前儀器有歸零，案號下面有個歸零值是0等語（見本院
    卷第37、40頁），且觀諸卷附受處分人之酒精測定紀錄表（
    見本院卷第8頁反面），記載「日期：98年2月18日14時42分
    至14時44分」、「案號：0016」、「歸零：0.00mg/l」，是
    依上揭「測定值：0.37mg/l」酒精測定紀錄表之施測日期，
    足認係受處分人當時所施測。參以卷附「案號：0015」之酒
    精測定紀錄表（見本院卷第8頁），係98年2月14日18時16分
    施測，酒精濃度測定值0.05mg/l，足見該儀器前1次係於98
    年2月14日施測，並已列印酒精測定紀錄表，再於98年2月18
    日由受處分人施測，是上開「測定值：0.37mg/l」之酒精測
    定紀錄表，當非前1次施測所留，受處分人上開所辯，顯屬
    飾卸之詞，尚非可採。
  (四)受處分人固提出涂清富於98年4月29日書立之證明書1紙，記
    載略以：「被警察攔檢，最先酒測本人1次後，再看見酒測
    友人甲○○，連續酒測4次都沒有看見酒測數據測出。經與
    警方溝通無效，不知警方為何拖吊友人甲○○的機車」等語
    （見本院卷第43頁），然證人乙○○於本院調查時結證稱：
    涂清富並無實施酒測，他是被載的人，不用施測等語（見本
    院卷第34頁），而當時另1名男性站在受處分人旁邊說話，
    畫面中員警並無為其實施酒測等情，業據本院當庭勘驗錄影
    光碟屬實，製有勘驗筆錄1份在卷可稽（見本院卷第38頁）
    ，是涂清富表示員警當日有為其實施酒精濃度測試顯然不實
    ，且受處分人最後1次實施酒精濃度測試成功，並有酒精測
    定紀錄表列印出來，業經採證認定詳如前述，是涂清富上揭
    證明書之記載顯與事實不符，所為迴護受處分人之詞，委無
    可採。
  (五)按交通員警製單舉發違反道路交通管理處罰條例所列之違規
    行為，係公務員基於職務上權力，依法就特定之具體事件所
    為具公法上效果之單方行政行為，基於公務員為公法上行為
    具有公信力之原則，該行政處分當可被推定為真正，本此公
    信原則，立法者乃賦予行政機關制定違反道路交通事件統一
    裁罰標準及處理細則，使執勤員警得當機處分以達其維護交
    通秩序、安全之行政目的。本件執勤員警與受處分人素不相
    識，亦無宿怨，此為證人乙○○於本院調查時證述在卷（見
    本院卷第35頁），是證人乙○○當無設詞誣攀之理，其所為
    證言，應屬真實可信。本院經查亦無任何證據足資證明執勤
    員警有捏造事實、違法取締之情事，則執勤員警本其維護交
    通秩序、安全職責所為之當場舉發，自應受到合法、正確之
    推定。本件受處分人因酒精濃度超過規定標準之違規事實明
    確，原處分機關據以援引上開規定，裁處受處分人罰鍰15,0
    00元，並吊扣駕駛執照12個月，及施以道安講習，逾期則依
    裁決書處罰主文規定處罰，並無不當。本件聲明異議為無理
    由，應予駁回。
五、據上論斷，應依道路交通管理處罰條例第87條第2項，道路
    交通案件處理辦法第19條，裁定如主文。
中    華    民    國    98    年    4     月    30    日
                  交通法庭  法  官   卓春慧
上列正本證明與原本無異。
如不服本裁定，應於裁定送達後5日內向本院提出抗告狀（應附
繕本）。
中    華    民    國    98    年    4     月    30    日
                            書記官   李玫娜


司法院資訊處製作；財團法人民間司法改革基金會備份。
